【裁判字號】    98,簡聲抗,5
【裁判日期】    980824
【裁判案由】    公示送達
【裁判全文】
臺灣臺南地方法院民事裁定             98年度簡聲抗字第5號
抗  告  人  丙○○
代  理  人  丁○○
相  對  人  乙○○
                    現應受送.
上列當事人間聲請公示送達事件，抗告人對於民國98年6月26日
本院臺南簡易庭98年度南簡聲字第49號第一審裁定提起抗告，本
院裁定如下：
    主  文
原裁定廢棄。
准將抗告人於民國九十八年四月二十二日對相對人所發台南成功
路郵局第一０二八號存證信函（附債權讓與證明書）所示意思表
示之通知為公示送達。
聲請及抗告費用新臺幣貳仟元由相對人負擔。
    理  由
一、抗告意旨略以：據相對人胞兄甲○○指稱：相對人戶籍所在
    地為臺南市○○區○○街32巷71號建物，該建物坐落之土地
    係他人所有，且該建物亦於多年前拆除完畢，現無建物坐落
    其上。縱相對人戶籍仍設於該地，惟建物已滅失無法住居，
    相對人應無住居於該處空地，是郵務士投遞不成功係因查無
    此地址，非存有建物無人應門，則郵務士便宜行事、例行開
    立無法投遞招領單，致原法院駁回抗告人公示送達之聲請，
    係有違誤，爰提起本件抗告，求為廢棄原裁定等語。
二、按表意人非因自己之過失不知相對人居所者，得依民事訴訟
    法公示送達之規定，以公示送達為意思表示之通知，民法第
    97條定有明文。次按民事訴訟法第149條第1項第1款所謂「
    應為送達之處所不明者」，係指已用相當之方法探查，仍不
    知其應為送達之處所者而言。其「不明」之事實，應由聲請
    公示送達之人負舉證之責任，而由法院依具體事實判斷之，
    有最高法院82年台上字第272號判例意旨參照。經查，本件
    抗告人主張其受讓原債權人張哲維對相對人之債權，並將債
    權讓與情事依相對人戶籍地址通知相對人，惟未能有效送達
    等情，業據其提出台南成功路郵局第1028號存證信函、債權
    讓與證明書如附件所示債權讓與通知書、掛號郵件退回信封
    及戶籍謄本為證，並經本院依職權向中華郵政股份有限公司
    函詢結果，抗告人寄發予相對人之第932338號掛號郵件，臺
    南郵局安南投遞股分別於98年4月23、98年4月24日投遞兩次
    不成功，於98年4月25日送交安南郵局招領，因逾15日招領
    期限，無人領取，遂按章批退寄件人，有中華郵政股份有限
    公司臺南郵局98年6月19日南郵字第0980200180號函在卷可
    稽。惟本院曾委請相對人戶籍地管區員值班員警周丙誠前往
    相對人戶籍查訪，惟該戶籍所在地已無建物，有本院98年7
    月28日下午3時30分公務電話紀錄附卷可稽；復經本院向相
    對人胞兄甲○○電詢結果，其表示門牌號碼臺南市○○區○
    ○街32巷71號之建物係相對人所承租，惟現已拆除，且相對
    人業已跑路多年，無法聯絡，亦有本院98年7月28日下午3時
    35分公務電話紀錄附卷可稽，甲○○亦到本院證稱：（相對
    人乙○○是否還住在戶籍地址台南市○○街32巷71號？）沒
    有住在那裡了。上開門牌號碼的建物是別人的已經被拆除了
    。相對人乙○○在何處，我不知道，因為我沒有辦法聯絡到
    她。．．．我不知道她為什麼不見了，是不是因為欠錢我也
    知道，無法聯絡到她。」等語（本院98年8月11日調查筆錄
    ），又本院通知相對人98年8月11日到院調查之開庭通知，
    雖經書明送往相對人之上開戶籍地址，惟因相對人未居住於
    上開地址，送達機關乃轉送台南安南區○○街32巷83號，並
    由相對人之父洪代為受領，有送達證書可稽，並經甲○○
    證稱「郵差送達不到，就會送到我繼父洪那裡」等語屬實
    （本院98年8月11日調查筆錄），相對人雖未到庭，其應受
    送達處所不明，至為明確。
三、綜上，抗告人既已申調相對人之戶籍謄本，並依戶籍地址寄
    送掛號郵件，惟因招領逾期，而未能合法送達，復經本院函
    請警方派員查訪並詢問相對人胞兄結果，相對人確屬行蹤不
    明，無法特定對其送達之處所，是足認抗告人已用相當方法
    探查，並未有怠於應有注意之情形，惟仍未能查知相對人之
    居所，則抗告人聲請以公示送達對其為意思表示之通知，於
    法尚非無據。原法院駁回抗告人公示送達之聲請，容有末洽
    ，抗告人指摘原裁定有所違誤，係屬有理由，爰由本院將原
    裁定廢棄，並更為裁定如主文第2項、第3項所示。
四、據上論結，本件抗告為有理由，依非訟事件法第21條第2項
    、第24條第1項、第46條、民事訴訟法第495條之1第1項、第
    450條、第95條、第78條，裁定如主文。
中    華    民    國    98    年    8     月    24    日
                  民事第一庭    審判長法  官   楊清安
                                      法  官   張婷妮
                                      法  官   孫玉文
以上正本證明與原本無異。
如不服本裁定，僅得於收受本裁定正本送達後10日內，以適用法
規顯有錯誤為理由，向本院提出再抗告狀，（須附繕本1份及繳
納再抗告裁判費新臺幣1,000元），經本院許可後始可再抗告。
中    華    民    國    98    年    8     月    24    日
                                      書記官  蘇玟心


司法院資訊處製作；財團法人民間司法改革基金會備份。
